臺灣屏東地方法院民事判決
111年度訴字第252號
原      告  屏東縣農會

法定代理人  蘇榮慶  
訴訟代理人  陳怡融律師
            陳衡以律師
被      告  許進川  


上列當事人間請求遷讓房屋等事件，本院於民國111年11月23日
言詞辯論終結，判決如下：
    主      文
被告應自門牌號碼屏東縣○○市○○路0○00號房屋遷出，並將房屋騰
空返還原告。
被告應給付原告新臺幣110萬1,964元，及自民國111年1月6日起
至清償日止，按週年利率百分之5計算之利息；並應自民國111年
1月20日起至返還前項房屋之日止，按月給付原告新臺幣4萬3,71
0元。
訴訟費用由被告負擔。
本判決於原告以新臺幣52萬6,000元供擔保後，得假執行。
    事實及理由
壹、程序方面：
一、本件被告未於言詞辯論期日到場，核無民事訴訟法第386條
    各款所列情形，爰依原告之聲請，由其一造辯論而為判決。
二、按訴狀送達後，原告不得將原訴變更或追加他訴，但擴張或
    減縮應受判決事項之聲明者，不在此限，民事訴訟法第255
    條第1項第3款定有明文。本件金錢給付部分，原告起訴請求
    被告給付其新臺幣（下同）112萬5,560元，及自起訴狀繕本
    送達翌日起至清償日止，按週年利率百分之5計算之利息，
    並自民國110年12月20日起至返還房屋之日止，按月給付原
    告4萬3,710元；嗣於訴狀送達後，改為請求被告給付其110
    萬1,964元，及自111年1月6日起至清償日止，按週年利率百
    分之5計算之利息，並自111年1月20日起至返還房屋之日止
    ，按月給付原告4萬3,710元，核屬擴張及減縮應受判決事項
    之聲明，揆諸上揭法條規定，自應予准許。
貳、實體方面：　　
一、原告主張：被告於105年12月30日與原告簽訂房屋租賃契約
    （下稱系爭租約），承租原告所有門牌號碼屏東縣○○市○○路
    0○00號房屋（下稱系爭房屋），用以經營「町町拉麵」店，
    約定租期自104年12月5日起至114年12月4日止，104年12月5
    日至106年12月4日每月租金為4萬元；106年12月5日至108年
    12月4日每月租金為4萬1,200元；108年12月5日至110年12月
    4日每月租金為4萬2,436元；110年12月5日至112年12月4日
    每月租金為4萬3,710元；最後2年每月租金則為4萬5,020元
    。惟自108年11月5日起，被告即未再繳納租金，累計積欠逾
    2個月之租金，原告即向臺灣高雄地方法院聲請對被告為公
    示送達，催告被告於15日期限內繳納積欠之租金，如未依限
    繳納即終止租約，經臺灣高雄地方法院高雄簡易庭以110年
    度雄司聲字第218號裁定准許。上開裁定於110年11月30日登
    報，經20日於110年12月20日生效，惟被告仍未於15日期限
    內繳納租金，是兩造間之租約已於111年1月4日合法終止。
    又系爭租約終止前，被告積欠原告之租金共110萬1,964元，
    而原告曾以上開公示送達之存證信函向被告表示給予30日搬
    遷之寬限期間（自110年12月20日起算），故自111年1月20
    日起被告占有系爭房屋已無法律上之原因，其占有系爭房屋
    受利益，致原告受損害，構成不當得利。爰依民法第455條
    、第179條及系爭租約之法律關係，請求被告自系爭房屋遷
    出，並將房屋騰空返還原告，及加計法定遲延利息給付原告
    租金110萬1,964元，暨自111年1月20日起至返還系爭房屋之
    日止，按月給付其相當於租金之不當得利4萬3,710元等語。
    並聲明：㈠如主文第1、2項所示。㈡原告願供擔保，請准宣告
    假執行。
二、被告未於言詞辯論期日到場，亦未提出書狀作何聲明或陳述
    。
三、得心證之理由：
　㈠原告主張之事實，業據其提出房屋租賃契約書、臺灣高雄方
    法院高雄簡易庭110年雄司聲字第218號裁定（含附件屏東歸
    來郵局第000121號存證信函）及太平洋日報影本為證，且系
    爭房屋懸掛「町町拉麵」招牌，鐵捲門緊閉，無法進入之事
    實，並經本院赴現場勘驗屬實，有勘驗筆錄在卷可憑，是本
    件原告主張之事實，自堪信為實在。
　㈡按承租人租金支付有遲延者，出租人得定相當期限，催告承
    租人支付租金，如承租人於其期限內不為支付，出租人得終
    止契約。租賃物為房屋者，遲付租金之總額，非達2個月之
    租額，不得依前項之規定，終止契約。其租金約定於每期開
    始時支付者，並應於遲延給付逾2個月時，始得終止契約；
    承租人於租賃關係終止後，應返還租賃物。民法第440 條第
    1項、第2項及第455條前段分別定有明文。次按「出租人非
    因左列情形之一，不得收回房屋：……三、承租人積欠租金額
    ，除擔保金抵償外，達二個月以上時。……」土地法第100條
    第3款亦設有明文。此係民法租賃條款之特別法，雖僅就未
    定有期限之租賃而設，然在有期限之租賃實具有同一之法律
    理由，自應類推適用（最高法院102年度台上字第833號判決
    意旨參照）。經查，系爭租約第4條約定，被告於簽約同時
    ，應給付原告保證金8萬元，此即屬土地法第100條第3款所
    定擔保金之性質，應於扣除此一擔保金後，欠租仍逾租金額
    2個月以上時，原告方可定相當期限催告被告繳租，並於被
    告未於期限內繳付時終止租約。本件被告自108年11月起即
    未繳納租金，原告於被告欠繳租金扣除擔保金已逾2個月之
    租金額後，對被告聲請公示送達屏東歸來郵局第000121號存
    證信函，催告被告於15日期限內繳納積欠之租金，並於未依
    限繳納時終止系爭租約，經臺灣高雄地方法院高雄簡易庭以
    110年度雄司聲字第218號裁定准予公示送達，並於110年11
    月30日登報，經20日於同年12月20日生效，惟被告仍未於15
    日期限內繳納租金，有上開裁定及太平洋日報影本在卷可憑
    。則原告終止系爭租約，合於民法第440條第1項、第2項及
    土地法第100條第3款之規定，依上揭說明，系爭租約已於11
    11年1月4日終止。從而，原告依民法第455條規定，請求被
    告自門牌號碼屏東縣○○市○○路0○00號房屋遷出，並將房屋騰
    空返還原告，自屬有據。
　㈢按承租人應依約定日期，支付租金，民法第439條前段設有明
    文。經查，系爭租約第3條約定，104年12月5日至106年12月
    4日每月租金為4萬元；106年12月5日至108年12月4日每月租
    金為4萬1,200元；108年12月5日至110年12月4日每月租金為
    4萬2,436元；110年12月5日至112年12月4日每月租金為4萬3
    ,710元。系爭租約終止前，被告積欠原告自108年11月5日起
    至111年1月4日止共26個月之租金，則依上開約定之數額計
    算，被告積欠之租金即共為110萬3,374元（計算式：41200+
    42436×24+43710＝0000000），原告基於系爭租約之法律關係
    ，僅請求被告給付110萬1,964元，亦屬有據。
　㈣按無法律上之原因而受利益，致他人受損害者，應返還其利
    益；依其利益之性質不能返還者，應償還其價額，民法第17
    9條前段、第181條但書分別設有明文。又無權占有他人土地
    ，可能獲得相當於租金之利益為社會通常之觀念（最高法院
    61年台上字第1695號判決先例參照）。如前所述，原告為系
    爭房屋之所有權人，兩造間就系爭房屋之租賃關係已於111
    年1月4日合法終止，被告占有系爭房屋，無法律上之原因而
    受利益，致原告受有相當於租金之損害，則原告於扣除所給
    予搬遷之期間後，依不當得利法律關係，請求被告自111年1
    月20日起至返還系爭房屋之日止，按月給付其相當於租金之
    不當得利，自屬有據。又本件系爭租約終止時（即111年1月
    4日），約定之租金原為每月4萬3,710元，本院審酌後認此
    為市場上合理之價額，且被告占有系爭房屋既已免繳租金，
    所應償還之不當得利價額即應為此，則以系爭租約原約定之
    租金每月4萬3,710元，作為本件所應償還不當得利價額之計
    算基準，尚屬允當。故原告依民法第179條不當得利規定，
    請求被告自111年1月20日起至返還系爭房屋之日止，按月給
    付原告4萬3,710元，即屬有據。
四、綜上所述，本件原告依民法第455條、第179條及系爭租約之
    法律關係，請求被告自系爭房屋遷出，將系爭房屋騰空返還
    原告，並請求被告給付原告110萬1,964元，及自111年1月6
    日起至清償日止，按週年利率百分之5計算之利息，暨自111
    年1月20日起至返還系爭房屋之日止，按月給付原告4萬3,71
    0元，為有理由，應予准許。又原告陳明願供擔保請准宣告
    假執行，經核並無不合，爰酌定相當之擔保金額，併准許之
    。
五、訴訟費用負擔之依據：民事訴訟法第78條。
中　　華　　民　　國　　111 　年　　11　　月　　30　　日
                  民事第二庭  審判長法  官  凃春生
                                    法  官  劉千瑜
                                    法  官  高世軒
正本係照原本作成。
如對判決上訴，須於判決送達後20日內向本院提出上訴狀，其未
表明上訴理由者，應於提出上訴後20日內向本院補提理由書狀（
均須按他造當事人之人數附繕本）。
如委任律師提起上訴者，應一併繳納上訴審裁判費。
中　　華　　民　　國　　111 　年　　11　　月　　30　　日
                                    書記官  潘豐益